臺灣高等法院刑事判決　　　　　　　　93年度上易字第1996號
　　上　訴　人
　　即　被　告　甲○○
　　　　　　　　丁○○原名熊.
　　共　　　同
　　選任辯護人　徐偉峰律師
上列上訴人因妨害自由案件，不服臺灣板橋地方法院93年度易字
第490號，中華民國93年10月15日第一審判決（起訴案號：臺灣
板橋地方法院檢察署93年度偵字第20441號），提起上訴，本院
判決如下：
    主  文
原判決撤銷。
甲○○、丁○○共同以加害身體之事，恐嚇他人，致生危害於安
全，各處拘役伍拾日，如易科罰金，均以參佰元折算壹日。
    事  實
一、甲○○係丙○○之姪子，原任職於丙○○所經營位於臺北縣
    蘆洲市○○○路○段1巷12號3樓之精國醫療器材公司（下稱
    精國公司），丙○○且參加甲○○所召集之互助會，雙方有
    財務往來。嗣因丙○○認為甲○○於參與公司業務時有另謀
    私利之行為，雙方交惡後，甲○○即離職經營同業。甲○○
    於民國91年9月11日上午10時許，偕同連襟丁○○至精國公
    司，由甲○○進入辦公室內向陳林瓊珠、郭玉枝（起訴書誤
    為丙○○）索討會款，丙○○乃主張甲○○先前買房子時曾
    積欠新臺幣（下同）1百萬元未還，要求返還，或以之抵銷
    陳林瓊珠、郭玉枝二人未繳之會款，二人因此在辦公室內發
    生口角，乙○○聞聲亦進入辦公室內查看，雙方因此發生衝
    突，甲○○與丙○○、乙○○雙方在門口發生推擠拉扯後，
    丁○○亦聞聲上樓加入推擠拉扯。嗣於同日上午10時35分許
    ，精國公司辦公室內其他員工將雙方隔開後，甲○○、丁○○欲離去時，竟基於以加害身體之事為惡害通知之犯意聯絡
    ，共同以手直指丙○○、乙○○，並以：出門小心點、不會
    放過他們等言詞，出言恐嚇丙○○及乙○○，使丙○○、乙○○心生畏懼，致生危害於丙○○、乙○○之安全。
二、案經丙○○、乙○○訴由臺北縣政府警察局蘆洲分局報請臺
    灣板橋地方法院檢察署檢察官偵查起訴。
    理  由
一、訊據上訴人即被告甲○○、丁○○固不否認於前揭時、地曾
    前往精國公司，惟均矢口否認有何妨害自由之不法犯行，被
    告甲○○辯稱：伊並未出言恐嚇告訴人丙○○、乙○○，當
    時係因告訴人丙○○拒絕給付會錢，堅持由欠款中抵扣，雙
    方不歡而散，伊走出去時係遭告訴人丙○○由背後出拳毆打
    、告訴人乙○○腳踹，被告丁○○原在樓下等候，聞聲後始
    上樓，與告訴人丙○○、乙○○拉扯，之後精國公司員工就
    將告訴人丙○○、乙○○拉進去，過程中僅有質疑告訴人丙○○、乙○○為何打人，並未出言恐嚇，證人所言不實云云
    ；被告丁○○則辯稱：伊並無與告訴人丙○○、乙○○發生
    衝突之動機與理由，亦未出言恐嚇告訴人丙○○、乙○○，
    證人所言不實云云。
二、經查：
（一）證人即精國公司員工陳林瓊珠證稱：伊當時原在辦公室內
      的工作場所，被告甲○○進入辦公室後，經他人通知要談
      會錢的事，才到辦公室，看見被告甲○○與丙○○因會錢
      之事發生衝突，因為丙○○對伊及郭玉枝稱會錢不用繳，
      表示被告甲○○有欠丙○○錢，要用欠款來抵會錢，被告
      甲○○一直用三字經在罵丙○○，當時吵架後，被告丁○○也到辦公室門外，被告甲○○出門時仍在門外大小聲，
      與乙○○發生拉扯，就在門外稱：「你要是出去要注意一
      點（臺語）」（見原審93年7月27日審判筆錄）；證人即
      丙○○之妻翁黃美麗證稱：前因被告甲○○任職精國公司
      時，與業務經理勾結不軌，遭丙○○查覺後，即要求被告
      甲○○返還先前積欠之一百萬元，案發當日因此事翻臉後
      ，被告甲○○先對丙○○罵三字經，並稱不放過丙○○，
      乙○○過來勸解，被告甲○○稱：「你也一樣，這件事你
      要管的話，我也一樣要讓你死得很難看，你出去時要小心
      一點（臺語）」，即往門外走，此時被告丁○○衝過來，
      被告二人與告訴人二人發生拉扯，被告甲○○、丁○○二
      人手指丙○○，被告甲○○稱：「幹你娘，要讓你死得很
      難看（臺語）」、被告丁○○則稱：「你給我小心一點，
      出去的時候要小心（臺語）」，當時乙○○也在丙○○旁
      邊等情（同前原審審判筆錄）；證人即精國公司員工黃詩
      晴證稱：當時正要進入公司，看到老闆丙○○與被告甲○○、丁○○在門口拉扯，當時看到被告甲○○、丁○○均
      有一直以手指著丙○○、乙○○，態度很兇，要離去時，
      被告甲○○口氣很兇，以臺語稱：「你們出去的時候要小
      心一點，我不會放過你們」等情（同前原審審判筆錄）。
      互核前揭證人於隔離中之證詞，均一致指證被告甲○○於
      步出辦公室外後，曾對告訴人二人有關於出外時人身安全
      之威脅性言語。至證人之證詞雖略見出入，然實無關宏旨
      ，無非係因案發後已歷二年，因時隔久遠而記憶消退所致
      ，尚不能執此全盤否定其等證詞之可信度，渠等就被告等
      確曾出言恐之基本事實之陳述並無二致，當屬可採，被告
      主張其等證人之證詞有諸多瑕疵且矛盾不實云云，委無可
      採。
（二）再依告訴人提出之精國公司監視錄影帶擷取畫面（臺灣板
      橋地方法院檢察署92年度偵續字第227號卷第37頁、第38
      頁）所示，被告甲○○、丁○○均曾參與辦公室門外之爭
      執拉扯，且依畫面所示被告二人與告訴人二人雙方肢體衝
      突激烈，周遭人員難以排解，足認被告二人並非為互相救
      援，而與告訴人二人發生衝突；又該擷取畫面復顯示被告
      二人於告訴人二人經在場員工隔開而退向辦公室門內後，
      猶一致以手直指告訴人二人，嗣則再次衝向辦公室門內而
      推擠之動作（畫面所示記錄時間為10時35分53秒至55秒）
      ，亦堪認定被告二人當時均情緒激動，且均已參與衝突行
      為。再依被告丁○○辯稱原本在樓下等候被告甲○○，並
      無動機、理由與告訴人二人發生衝突云云，竟能於被告甲○○與告訴人二人雙方衝突發生後迅速警覺，立即上樓，
      且被告丁○○並非參與周遭精國公司員工之排解，反不假
      思索、未問情由，針對告訴人二人加入拉扯衝突，顯係有
      備而來，對可能發生之衝突及事發緣由早已明知，並有意
      參與，欲為被告甲○○助勢，佐以證人翁黃美麗及黃詩晴
      前揭證詞，被告丁○○對被告甲○○實施之恐嚇犯行，有
      犯意聯絡、行為分擔，已可認定。
（三）證人即前精國公司員工郭玉枝固證稱：案發當日被告甲○○至公司向其收會錢，告訴人丙○○則向其稱不必給，被
      告甲○○及告訴人丙○○即因此不愉快，被告甲○○要離
      去時，告訴人丙○○打了被告甲○○一巴掌，被告甲○○
      要出去時，告訴人乙○○出來與被告甲○○大聲爭吵並拉
      扯，之後眾人在門外拉扯時，其感到很害怕，認為不便介
      入叔姪間之爭執，因此與證人陳林瓊珠協助將被告甲○○
      、告訴人乙○○拉開後，進去請裡面的員工出來排解，當
      時見證人翁黃美麗有出去勸阻，但其進去後就不敢再出來
      ，外面的聲音也聽不到，不知被告二人何時離去，其在場
      時，僅知雙方爭執時在大小聲，但內容已記憶不清，並未
      聽到雙方有不利或恐嚇之話語等情（見原審93年9月14日
      審判筆錄）。然核證人郭玉枝自稱於爭執發生後，即因害
      怕而躲入辦公室內，對本案之全貌並未清楚見聞，而所指
      情節亦與前揭證人陳林瓊珠、翁黃美麗及黃詩晴證述之情
      節並無重大矛盾，是其所稱並未聽到聽聞被告等有恐嚇之
      言語乙節，尚無從引為推翻前揭證人陳林瓊珠、翁黃美麗
      及黃詩晴之證詞，並為被告二人有利認定之佐證。
（四）被告二人固另提出案發當日錄音帶及譯文，辯稱當時被告
      甲○○進入精國公司後全程錄音，然並未錄到有何恐嚇言
      語云云。惟查，該錄音帶譯文內容業據證人郭玉枝證稱：
      該部分為當時在辦公室內的對話內容，並非辦公室外所講
      ，伊還記得等情（同前原審審判筆錄），自亦無從引為被
      告等並無在辦公室外出言恐嚇之反證。至被告丁○○聲請
      鑑定錄音帶聲紋乙節，因上開錄音帶僅有被告與告訴人在
      辦公室內之對話內容，並無辦公室外對話內容，業如前述
      ，且被告丁○○亦不爭執該錄音帶聲音吵雜聽不清楚（見
      本院94年2月23日審判程序筆錄），是並無鑑定錄音帶聲
      紋之必要，併予敘明。
（五）至告訴人二人是否曾出手拉扯、腳踹被告二人，不惟業經
      檢察官以罪嫌不足而為不起訴處分確定，有臺灣板橋地方
      法院檢察署檢察官92年度偵續字第227號不起訴處分書、
      臺灣高等法院檢察署93年5月12日檢紀黃字第13043號函在
      卷可稽，且實與被告二人是否有本件恐嚇犯行之認定無涉
      ，亦不足援為對被告二人有利認定之佐證。
（六）綜上所述，被告二人於精國公司辦公室門口曾手指告訴人
      二人口出惡言，業據證人證述綦詳，被告二人所辯無非事
      後飾卸之詞，不足採信，本件事證明確，被告二人犯行足
      堪認定，自應依法論科。
三、核被告二人所為，均係犯刑法第305條之恐嚇罪。被告二人
    對前揭犯行，有犯意聯絡與行為之分擔，為共同正犯。被告
    二人同時同地共同以手直指告訴人丙○○、乙○○並出言恐
    嚇二人，乃一行為觸犯數罪名之同種想像競合犯。
四、原審以被告二人罪證明確予以論罪科刑，固非無見。惟查，
    被告二人以一恐嚇行為同時恐嚇告訴人二人，為想像競合犯
    ，業如前述，原審漏加論述，尚有未洽。被告二人上訴否認
    犯罪雖無理由，然原判決既有可議之處，自屬無可維持，應
    由本院予以撤銷改判。爰分別審酌被告甲○○未思告訴人丙○○、乙○○均為親族長輩，且告訴人丙○○以往對其提攜
    照顧有加，竟不顧倫常義理，於雙方交惡後，率而對告訴人
    二人為此激烈行為，犯後猶先行對告訴人二人提出告訴，並
    對自身犯行矢口否認，兼衡其犯罪行為無非係因與告訴人發
    生衝突後，心生不滿所為，尚非惡劣至極等一切情狀；被告
    丁○○與被告甲○○同往精國公司，未理性排解爭議，反率
    同尋釁，與被告甲○○共同為前揭犯行，雖非帶頭生事之人
    ，亦應非難，及其犯後矢口否認犯行，未見悔意及所生損害
    等一切情狀，分別量處如主文第二項所示之刑，並均諭知易
    科罰金折算標準，以示懲儆。
五、至公訴意旨於起訴書犯罪事實欄固載有被告甲○○於辦公室
    內口角後氣憤欲離去時，出言恐嚇要乙○○出門小心點之部
    分犯行，惟此部分除證人翁黃美麗之證述外，別無其他佐證
    ，且證人翁黃美麗此部分證詞與證人陳林瓊珠前揭證詞略見
    出入，與被告提出之錄音帶內容及譯文所示情節亦有不同，
    依罪疑惟輕之法理，尚無從排除係證人翁黃美麗於時間順序
    上記憶出入之可能，其間有合理之懷疑存在，即不能認定被
    告甲○○有此部分犯行，原應依法就此部分為被告甲○○無
    罪之諭知。惟依公訴意旨既認被告甲○○此部分犯行，與前
    揭論罪科刑部分有接續犯之實質上一罪關係，爰不另為無罪
    之諭知，附此敘明。
據上論斷，應依刑事訴訟法第369條第1項前段、第364條、第299
條第1 項前段，刑法第28條、第305 條、第55條前段、第41條第
1項 前段，罰金罰鍰提高標準條例第1 條前段、第2 條，判決如
主文。
本案經檢察官沈明彥到庭執行職務。
中　　華　　民　　國　　94　　年　　3 　　月　　9 　　日
　　　　　　　　　刑事第十一庭審判長法　官　陳祐輔
　　　　　　　　　　　　　　　　　  法　官　邱瑞祥
　　　　　　　　　　　　　　　　　  法　官　楊炳禎
以上正本證明與原本無異。
不得上訴。
                                     書記官 廖素花
中　　華　　民　　國　　94　　年　　3 　　月　　9 　　日
附錄：本案論罪科刑法條全文
刑法第305條
以加害生命、身體、自由、名譽、財產之事，恐嚇他人致生危害
於安全者，處2年以下有期徒刑、拘役或3百元以下罰金。
